臺灣高雄地方法院刑事判決　　　　　　　　　　　　　九十一年度易緝字第二六號
　　公　訴　人　臺灣高雄地方法院檢察署檢察官
　　被　　　告　乙○○
右列被告因侵占案件，經檢察官提起公訴（八十九年度偵字第一七七三號），本院
判決如左：
    主  文
乙○○意圖為自己不法之所有，而侵占離本人所持有之物，處罰金壹仟元，如易服勞
役，以參佰元折算壹日。
    事  實
一、乙○○於民國八十九年六月初某日（起訴書誤載為三、四月間，詳後述），在甲
    ○○先前所承租位於高雄市○○區○○街五十五號之倉庫前，發現甲○○所有車
    牌號碼ＰＵ—九二六七號（以下簡稱系爭車牌）自小客車牌兩面置放該處，明知
    該兩面車牌係屬脫離本人即甲○○所持有之物，竟意圖為自己不法之所有，將之
    撿拾而予以侵占入己，並將該兩面車牌懸掛在其所有之白色客貨兩用廂型車（車
    牌號碼為ＶＣ—六七八三號）上使用。嗣乙○○於同年六月下旬，駕駛上開懸掛
    ＰＵ—九二六七號車牌之車輛時，未遵守交通規則而遭開立舉發違反道路交通管
    理事件通知單（以下簡稱違規通知單），卻未按期繳納罰鍰，迨於同年七月一日
    ，甲○○因接獲應繳納罰鍰之通知，始報警後循線查獲上情。
二、案經高雄市政府警察局鼓山分局移送臺灣高雄地方法院檢察署檢察官偵查起訴。
    理  由
一、訊據被告乙○○固承認有於右揭時地撿拾告訴人甲○○所有之系爭車牌後自行懸
    掛使用，並遭開立違規通知單後未按期繳納罰鍰之事實，惟矢口否認有侵占遺失
    物犯行，辯稱：我見過告訴人，他是高雄市○○區○○街五五號房屋先前之承租
    人，但該屋後來被拍賣，我於八十九年六月初某日，便看見拍賣後新的屋主在整
    理房子時，將原先屋內的雜物用塑膠袋裝著清出堆在門口，我撿回家後發現有系
    爭車牌就將之留下，約於同年六月下旬掛在自己車上使用，因我知道系爭車牌原
    本之車輛已經燒燬，我以為車主不要了，所以我才會拿來使用云云。經查：
（一）右揭事實核與告訴人甲○○指訴之情節大致相符，而被告拾得車牌後即擅自懸
      掛使用等情，復有違規通知單及照片多紙在卷可憑。
（二）次查，告訴人之車輛前已因失火燒燬，而系爭車牌號碼則於八十八年四月二十
      六日業經報廢等情，雖業據告訴人自承在卷，並有車輛車牌失竊作業及牌照認
      可資料一份在卷可憑（警卷第十三頁），惟告訴人甲○○業已陳明並無遺棄系
      爭車牌之意思，又基於政府對全國車籍管理之便利性及正確性，單一車牌於特
      定時間內必定僅隸屬於單一車輛使用，車輛所有人並需定期更新登記資料，且
      相關交通法令對於交通違規者，原則上亦均針對登記之車輛（車牌）所有人處
      罰，亦即車牌之使用本具有特定性（非任意性），非任何人可隨意掛用於任一
      車輛，此乃一般民眾周知之事實，又被告既自承本身考領有駕駛執照，自必定
      明知上情，是以縱車牌業經註銷，然因車牌具有上揭特定性及辨識性，汽車所
      有人仍會將車牌妥善保管，否則亦會予以完全銷燬，以避免車牌遭他人盜用而
      須負擔其他不必要之責任，亦即一般人自無無任意棄置車牌之可能，參以被告
      亦自承：將屋內雜物（含車牌）清出之人係新的屋主等語，亦即系爭車牌並非
      由該車牌所有人即告訴人將之清出，自難因而推認告訴人有丟棄車牌之意思，
      從而被告主觀上應有系爭車牌係脫離本人（原所有人）持有之物之認識，被告
      辯稱：誤以為系爭車牌係車主不要的云云，顯與常理不符而難以採信。
（三）至公訴人認被告係於八十九年三、四月間拾得告訴人之車牌一節，然查，告訴
      人於本院審理時乃陳稱：我的車輛先前失火燒燬後，我就將車牌放在位於高雄
      市○○區○○街五十五號之承租倉庫內，後來該房屋被拍賣，我就沒有再去過
      該處，一直到被通知要繳交通違規罰款時，我才發現系爭車牌遺失並遭盜用等
      語（參照本院九十一年二月二十六日審判筆錄），顯見告訴人並不知被告實際
      拾得車牌之日期。次查，依卷內所附被告駕車違規紀錄上所載之日期，分別係
      於八十九年六月十七日（垃圾未依照不落地規定任意棄置路旁，污染環境，經
      高雄市政府環境保護局鼓山區清潔隊拍照告發）、同年六月二十日（在高雄市
      ○○○路八八號前併排停車，拒絕出示駕照、行照，駕車離去，不服取締）、
      同年六月二十二日（使用註銷之牌照行駛道路），與被告所供承：於八十九年
      六月初某日拾得該車牌，約六月下旬掛上使用等語相符，從而，應認被告之前
      開辯解內容為可採，公訴人僅憑告訴人本身亦無法確定之陳詞遽認被告係於八
      十九年三、四月間拾得一節，尚有未洽，附此敘明。
綜上所述，本案事證已臻明確，被告之犯行堪予認定。
二、核被告所為，係犯刑法第三百三十七條之侵占遺失物罪。審酌被告前於八十六年
    三月間，因傷害案件，經判處有期徒刑三月確定，於八十六年七月十七日易科罰
    金而執行完畢（因本案最重本刑為罰金刑，故不構成累犯前科），有台灣高雄地
    方法院檢察署刑案資料查註紀錄表、本院被告院內索引卡紀錄表及台灣高等法院
    被告全國前案紀錄表各一紙在卷可憑，並參酌其犯罪動機、目的、方法、所生危
    害及犯罪後態度，又告訴人已表示：僅希望被告將交通違規之罰款繳清，並無追
    究被告刑事責任之意思等語（參照本院九十一年二月二十六日審判筆錄）等一切
    情狀，量處如主文所示之罰金刑，並諭知易服勞役之折算標準。
據上論斷，應依刑事訴訟法第二百九十九條第一項前段，刑法第三百三十七條，第四
十二條第二項，罰金罰鍰提高標準條例第一條前段、第二條，判決如主文。
中      華      民      國      九十一      年    三    月      十二    日
                                  臺灣高雄地方法院刑事第六庭
                                      法  官  周  玉  群
右正本證明與原本無異。
如不服本判決，應於判決送達後十日內，向本院提出上訴狀。
                                      書記官  陳  瓊  芳
中      華      民      國      九十一      年    三    月      十二    日
附錄本案論罪科刑法條：
  刑法第三百三十七條：意圖為自己或第三人不法之所有，而侵占遺失物、漂流物或
  其他離本人所持有之物者，處五百元以下罰金。
